臺灣臺東地方法院刑事判決
111年度簡上字第24號
上  訴  人  臺灣臺東地方檢察署檢察官
被      告  郭俊毅



上列上訴人因被告傷害案件，不服本院中華民國111年6月30日11
0年度簡字第68號第一審刑事簡易判決（起訴案號：110年度偵字
第649號），提起上訴，本院管轄之第二審合議庭判決如下：
    主  文
原判決關於宣告刑部分撤銷。
郭俊毅經原判決認定所犯傷害罪，處拘役伍拾日，如易科罰金，
以新臺幣壹仟元折算壹日。
    事實及理由
一、本案審理範圍：
  ㈠按刑事訴訟法第348條規定：「（第1項）上訴得對於判決之
    一部為之。（第2項）對於判決之一部上訴者，其有關係之
    部分，視為亦已上訴。但有關係之部分為無罪、免訴或不受
    理者，不在此限。(第3項）上訴得明示僅就判決之刑、沒收
    或保安處分一部為之」。經查，本案原審雖為簡易判決，然
    依刑事訴訟法第455條之1第3項規定，就同法第348條於簡易
    判決之上訴時亦有準用，是本案上訴之效力及範圍，仍應依
    該規定判斷。
  ㈡本案係由檢察官提起上訴，被告郭俊毅未於法定期間內上訴
    ，依檢察官上訴書及於本院審理時所陳之上訴範圍(本院簡
    上卷第13頁、第141頁)，已表明係因認原判決之量刑過輕而
    提起上訴，參諸前揭說明，本院審理範圍僅就原判決量刑妥
    適與否進行審理，其餘上訴人未表明上訴部分，不在本院審
    查範圍。則本院自應以原審所認定之犯罪事實及罪名為前提
    ，據以審查檢察官上訴有無理由，故此部分均引用第一審簡
    易判決之記載（如附件）。
二、經本院第二審審理結果，上訴人僅就原判決量刑部分提起上
    訴，業如前述，故本案犯罪事實、所犯法條、論罪部分之認
    定，均如第一審判決書所記載之事實、證據、論罪理由。
三、檢察官於本案起訴書中，雖曾提及被告「因竊盜案件，經臺
    灣臺南地方法院以101年度易字第994號判決判處有期徒刑4
    月（共23次），定應執行有期徒刑2年6月確定，於民國106
    年12月20日接續執行有期徒刑完畢」、「其於5年內再犯本
    案有期徒刑以上之罪，為累犯，請依刑法第47條第1項及司
    法院釋字第775號解釋意旨，裁量是否加重其最低本刑」等
    情，惟就「構成累犯之事實」之部分，檢察官僅提出刑案資
    料查註紀錄表為證，而此紀錄表係司法機關相關人員依憑原
    始資料所輸入之前案紀錄，並非上開判決意旨所指足以證明
    被告構成累犯事實之前案徒刑執行完畢資料，難認已具體指
    出證明方法；且就「應加重其刑之事項」部分，檢察官於本
    院審理中並未具體說明被告有何特別惡性及對刑罰反應力薄
    弱之具體各項情狀，供法院綜合判斷被告有無因加重本刑致
    生所受刑罰超過其所應負擔罪責之情形，則原判決未依累犯
    規定加重其刑，僅將被告之前科資料，納入其量刑審酌事由
    ，尚難認有何不當之處。
四、上訴理由之論斷：
　㈠上訴意旨略以：被告視人命為草芥，辯解避重就輕，且告訴
    人張元勇與被告無所交集，也無冤仇，被告僅為了出風頭就
    趁告訴人之危，傷害告訴人，行為不當，被告行為手段兇殘
    惡劣，造成告訴人頭部重創，告訴人至今仍受頭痛後遺症所
    苦，原審卻僅判處被告罰金新臺幣(下同)5,000元，原審量
    刑實屬過輕等語。
　㈡撤銷原判決科刑部分之說明及本院量刑：
  ⒈原審判決以被告犯罪事證明確，予以論罪科刑，固非無見。
    惟按刑事審判旨在實現刑罰權之分配正義，故法院對於有罪
    被告之科刑，依刑法第57條明定科刑時，應以行為人之責任
    為基礎，並審酌一切情狀，尤應注意該條所列10款事項，以
    為科刑輕重之標準。又刑之量定，為求個案裁判之妥當性，
    固屬於實體法上賦予法院得為自由裁量之事項，但法院行使
    此項職權時，仍應受比例原則、平等原則等一般法律原則之
    支配，亦即必須受法律秩序之理念、法律感情及慣例等所規
    範，非可恣意為之，則裁量刑之輕重時，應符合罪刑相當之
    原則，並斟酌客觀上之適當性、相當性與必要性，予以適度
    之判斷，使罰當其罪，以維護公平正義，始為適法(最高法
    院101年度台上字第4640號判決亦同此旨)。
  ⒉經查，被告於89年至103年間均持續犯竊盜、違反毒品危害防
    制條例等案件，經法院判處罪刑，現仍在監執行中，有臺灣
    高等法院被告前案紀錄表及在監在押簡表各1份在卷可稽(本
    院簡上卷第29頁至第78頁、第83頁至第84頁)，是原審量刑
    理由所稱「審酌被告於107年至111年間（即5年內）有因竊
    盜、違反毒品危害防制條例等案件，經法院判處罪刑及執行
    完畢之科刑紀錄」，將審酌之期間限於107年至111年間，顯
    然未能完整衡酌被告過往之素行情況，而為正確妥適之審酌
    ，所為裁量已有瑕疵可指。又告訴人於本院審理中指陳其有
    頭暈、頭痛之後遺症情形，並造成其精神上很大痛苦(本院
    簡上卷第140頁)，此部分自應納入犯罪所生危害之考量，原
    審僅單純衡酌告訴人所受之客觀傷勢情況，未詳予審酌上情
    ，容有未洽，對被告僅判處罰金5,000元之刑，不免過輕。
    是檢察官以原審量刑過輕為由提起上訴，指摘原判決不當，
    為有理由，應由本院予以撤銷改判。　
  ⒊爰以行為人之責任為基礎，審酌本案係因告訴人及同監受刑
    人林錦華發生衝突，被告於本案發生前與告訴人並無糾紛存
    在，被告卻趁混亂之際，上前以腳踢告訴人頭部之方式傷害
    告訴人，犯罪動機顯然可議；且被告係以腳踢躺於地上之告
    訴人頭部之方式進行攻擊，稍有不慎，即可能造成嚴重傷害
    ，犯罪之手段顯然嚴重；再被告及告訴人僅係同監之受刑人
    ，彼此並無特殊關係存在，被告卻選擇以此激烈之手段對告
    訴人為傷害行為，自應予以非難；又告訴人於本院審理中指
    陳其有頭暈、頭痛之後遺症情形，造成其精神上很大痛苦(
    本院簡上卷第140頁)，是被告本案犯罪所生之危害非輕；另
    被告雖於犯後坦認其自身犯行，然其後表示並無意願與告訴
    人進行調解(原審訴字卷第182頁)，是被告並無積極、善意
    與告訴人和解以彌補損害之具體行為，犯後態度難認良好；
    復參酌被告先前屢犯竊盜及違反毒品危害防制條例等案件，
    有臺灣高等法院被告前案紀錄表1份附卷可查(本院簡上卷第
    29頁至第78頁)，素行顯然非佳；暨衡酌被告於本院審理中
    自陳其為國中肄業之智識程度，以及未婚、無子女、入監前
    從事粗工、現無人需要扶養之家庭生活狀況及經濟狀況，與
    被告、告訴人、檢察官就本案之量刑意見（本院簡上卷第33
    8頁至第339頁）等一切情狀，量處如主文所示之刑，並諭知
    易科罰金之折算標準，以示懲儆。
據上論斷，應依刑事訴訟法第455條之1第1項、第3項、第348條
、第369條第1項前段，判決如主文。
本案經檢察官林靖蓉、謝長夏提起公訴及檢察官林靖蓉提起上訴
，檢察官陳薇婷到庭執行職務。
中　　華　　民　　國　　111 　年　　11　　月　　10　　日
            刑事第二庭  審判長法  官  蔡立群
　　　　　　                  法  官  李昆儒
　　　　　　                  法  官  李承桓
以上正本係照原本作成。
本判決不得上訴。
　　　　　　　　　　　　　　　書記官  許惠棋
中　　華　　民　　國　　111 　年　　11　　月　　10　　日
附件：
臺灣臺東地方法院刑事簡易判決
110年度簡字第68號
公  訴  人  臺灣臺東地方檢察署檢察官
被      告  郭俊毅
上列被告因傷害案件，經檢察官提起公訴（110年度偵字第649號
），因被告於審理中自白犯罪，本院合議庭認宜以簡易判決處刑
（110年度訴字第47號），爰不經通常審理程序，裁定由受命法
官獨任逕以簡易判決處刑如下：
    主  文
郭俊毅犯傷害罪，處罰金新臺幣伍仟元，如易服勞役，以新臺幣
壹仟元折算壹日。
    犯罪事實及理由
一、本件犯罪事實及證據，除引用如附件檢察官起訴書之記載，
    並更正及補充如下：
  ㈠犯罪事實欄一第11至12列所載之「上前加入與黃慶元、張元
    勇扭打」部分，並無證據可佐，爰刪除及更正為「趁張元勇
    倒地之際，上前以」腳踹…。
　㈡證據部分應補充記載：被告郭俊毅於本院準備程序之自白。
二、論罪科刑部分：
  ㈠核被告所為，係犯刑法第277條第1項之傷害罪。
　㈡被告構成累犯之事實及應加重其刑之事項，均應由檢察官主
    張並具體指出證明之方法後，經法院踐行調查、辯論程序，
    方得作為論以累犯及是否加重其刑之裁判基礎（最高法院刑
    事大法庭110年度台上大字第5660號裁定意旨參照）。查，
    本案檢察官就被告是否構成累犯之事實及應否加重其刑之相
    關事項，未具體指出證明方法，揆諸上開說明，本院自無從
    加以審究。然基於累犯資料本來即可以在刑法第57條第5款
    「犯罪行為人之品行」中予以負面評價，自仍得就被告可能
    構成累犯之前科、素行資料，列為刑法第57條第5款所定「
    犯罪行為人之品行」之審酌事項。於此情形，該可能構成累
    犯之前科、素行資料即可列為量刑審酌事由，對被告所應負
    擔之罪責予以充分評價，附此敘明。
  ㈢爰以行為人之責任為基礎，審酌被告於民國107年至111年間
    （即5年內）有因竊盜、違反毒品危害防制條例等案件，經
    法院判處罪刑及執行完畢之科刑紀錄，有臺灣高等法院被告
    前案紀錄表在卷可參，素行非佳。其不思管理情緒，僅因對
    告訴人張元勇平日表現不滿，竟趁告訴人與他人互相傷害倒
    地之際，上前以腳踹告訴人之頭部成傷，所為實有不該，惟
    念及其於犯後坦承犯行，態度非惡，兼衡酌於自陳教育程度
    為國中畢業，入監前職業為鐵工，每月收入約新臺幣3萬多
    元，未婚，須扶養父親，家庭經濟狀況勉持，並參以告訴人
    所受之傷勢，及被告因在監執行無資力而未能賠償告訴人等
    一切情狀，量處如主文所示之刑，並諭知易服勞役之折算標
    準。
三、依刑事訟訴法第449條第2項、第3項、第454條第2項，逕以
    簡易判決處刑如主文。
四、如不服本判決，得自收受送達之翌日起20日內向本院提出上
    訴狀，上訴於本院第二審合議庭（須附繕本）。
本案經檢察官謝長夏、林靖蓉提起公訴，檢察官林永到庭執行職
務。
中　　華　　民　　國　　111 　年　　6 　　月　　30　　日
                  臺東簡易庭  法  官  朱貴蘭
以上正本證明與原本無異。
如不服本判決應於收受本判決後20日內向本院提出上訴書狀（須
附繕本）。「切勿逕送上級法院」。告訴人或被害人對於本判決
如有不服，請書具不服之理由狀，請求檢察官上訴者，其上訴期
間之計算係以檢察官收受判決正本之日期為準。
中　　華　　民　　國　　111 　年　　6 　　月　　30　　日
                              書記官  邱仲騏
附錄論罪科刑法條
中華民國刑法第277條第1項
傷害人之身體或健康者，處5年以下有期徒刑、拘役或50萬元以
下罰金。

附件：
臺灣臺東地方檢察署檢察官起訴書
                                      110年度偵字第649號
　　被　　　告　郭俊毅　男　38歲（民國00年0月0日生）
　　　　　　　　　　　　住臺東縣○○鄉○○村00號
                        （現另案於法務部矯正署泰源技能訓練所執行中）
                        國民身分證統一編號：Z000000000號
上列被告因傷害案件，已經偵查終結，認應提起公訴，茲將犯罪
事實及證據並所犯法條分敘如下：
　　　　犯罪事實
一、郭俊毅前因竊盜案件，經臺灣臺南地方法院以101年度易字
    第994號判決判處有期徒刑4月（共23次），定應執行有期徒
    刑2年6月確定，於民國106年12月20日接續執行有期徒刑完
    畢。郭俊毅與張元勇前均為法務部矯正署泰源技能訓練所（
    下稱泰源技訓所）之收容人，張元勇於108年10月2日13時52
    分許，在泰源技訓所第2工場前方運動場，先行徒手毆打林
    錦華，經黃慶文前往制止後，張元勇即與黃慶文發生互毆情
    事（張元勇傷害林錦華、黃慶文與張元勇互毆之部分，業經
    提起公訴，並經臺灣臺東地方法院以108年度訴字第164號及
    109年度訴字第49號刑事判決為公訴不受理確定），郭俊毅
    在旁見狀，竟基於傷害之犯意，上前加入與黃慶文、張元勇
    扭打，並以腳踹張元勇之頭部，致張元勇受有鼻子挫傷、下
    背和骨盆挫傷、頭皮挫傷、右側手肘擦傷、右側腕部擦傷、
    左側眼瞼及眼周圍開放性傷口、左側無名指擦傷、左側中指
    擦傷及鼻骨閉鎖性骨折等傷害。
二、案經張元勇告訴偵辦。
　　　　證據並所犯法條
一、證據清單及待證事實：
編號 證  據  名  稱 待  證  事  實 1 被告郭俊毅於偵查中之自白 證明被告確有於上開時、地，故意以腳踢告訴人張元勇之事實。 2 告訴人張元勇於偵查中供述及指訴 1.證明被告確有於上開時、地，以腳踢告訴人，且告訴人因而受有上開傷害之事實。 2.證明另案被告黃慶文確有於上開時、地，傷害告訴人之事實。 3 另案被告黃慶文於偵查中之臺灣臺東地方法院109年度訴字第49號案件審理中之供述及自白 證明另案被告黃慶文確有於上開時地，傷害告訴人之事實。 4 法務部矯正署泰源技能訓練所108年10月24日泰訓所戒字第10800025080號函暨所附相關資料1份 證明告訴人與被告及另案被告林錦華、黃慶文，有在上開時、地，發生爭執、鬥毆事件，且告訴人因而受有傷害之事實。 5 臺東馬偕紀念醫院診斷證明書1份 證明告訴人張元勇受有鼻子、下背和骨盆、頭皮挫傷、右側手肘、右側腕部擦傷、左側眼瞼及眼周圍開放性傷口、左側中指擦傷、鼻骨閉鎖性骨折之傷害之事實。 6 臺灣臺東地方法院109年度訴字第49號案件於109年6月19日之勘驗筆錄及受命法官蔡政晏於109年5月1日之勘驗筆錄 證明另案被告黃慶文確有於上開時地，傷害告訴人之事實。 7 本案監視錄影光碟1片、監視器畫面截圖1張、本署檢察事務官及檢察官勘驗筆錄各1份 證明被告確有於上開時、地，以腳踢告訴人張元勇之事實。 8 本署檢察官檢察官108年度偵字第3158號起訴書、108年度偵字第3528號及109年度偵字第671號追加起訴書、臺灣臺東地方法院108年度訴字第164號及109年度訴字第49號判決書 佐證全部犯罪事實 
二、核被告所為，係犯刑法第277條第1項之傷害罪嫌。被告前受
    有期徒刑執行完畢，有本署刑案資料查註紀錄表1件在卷可
    參，其於5年內再犯本案有期徒刑以上之罪，為累犯，請依
    刑法第47條第1項及司法院釋字第775號解釋意旨，裁量是否
    加重其最低本刑。
三、依刑事訴訟法第251條第1項提起公訴。
　　此　致
臺灣臺東地方法院
中　　華　　民　　國　 110　　年　　2 　　月　　18　　日
                              檢  察  官  謝長夏
　　　　　　　　　　　　　    檢　察　官　林靖蓉
本件正本證明與原本無異
中　　華　　民　　國　 110　　年　　2 　　月　　24　　日
        　　　　　　　　　　　書  記  官  李宜儒
附錄本案所犯法條全文
中華民國刑法第277條
傷害人之身體或健康者，處 5 年以下有期徒刑、拘役或 50 萬
元以下罰金。
犯前項之罪，因而致人於死者，處無期徒刑或 7 年以上有期徒
刑；致重傷者，處 3 年以上 10 年以下有期徒刑。